【裁判字號】    90,自,49
【裁判日期】    900528
【裁判案由】    詐欺
【裁判全文】
臺灣臺南地方法院刑事判決                              九十年度自字第四九號
    自  訴  人  甲○○
    被      告  乙○○
    被      告  丁○○
右列被告因詐欺案件，經自訴人提起自訴，本院判決如左：
    主  文
自訴駁回。
    理  由
一、自訴意旨略以：被告乙○○、丁○○二人以渠為台南市金格影視社負責人之名義
    ，於民國八十九年九月二日由被告乙○○先出面向自訴人表示渠二人要共同借款
    ，且已委由被告丁○○辦理一筆新台幣（下同）六百萬元之貸款將要放款，屆時
    得以清償借款，乙○○復出示金格影視社之新營業登記證予自訴人查證，自訴人
    不疑有詐，即在被告丁○○住處前之管理室，將借款十五萬元交予被告乙○○，
    再由被告乙○○將部分金錢，交予被告丁○○，被告丁○○則簽發十五萬元之支
    票，交予被告乙○○背書後交予自訴人，以為憑據。詎支票屆期提示，竟遭退票
    ，再看支票所載之戶名，竟仍為金格影碟中心，則被告丁○○明知已非金格影視
    社之負責人，自應告知合庫變更戶名，且經查金格影視社屋主莊明乾更告知金格
    影視社之實際負責人為陳坤男，被告乙○○僅為人頭，至此自訴人方知受騙，因
    認被告二人共同涉有刑法第三百三十九條第一項之詐欺取財罪嫌。
二、按法院或受命法官於丙○○○第一次審判期日前訊問及調查結果，如認為案件有
    刑事訴訟法第二百五十二條至第二百五十四條之情形者，得以裁定駁回其自訴，
    同法第三百二十六條第三項定有明文。
三、訊據被告乙○○、丁○○圴均堅詞否認有詐騙自訴人之犯行，被告乙○○辯稱：
    伊確有積欠自訴人十五萬元之借款，然與自訴人所稱之貸款無關等語；被告丁○
    ○則辯稱：伊不知乙○○向自訴人借款之事，亦未向自訴人借款，八十九年九月
    二日乙○○交伊之金錢，係乙○○清償伊將店頂讓予乙○○之債款，而前開支票
    係伊借予王耀週轉之用等語。
四、按告訴人之告訴，本以使被告受刑事訴追為目的，故其陳述是否與事實相符，自
    應調查其他證據，以資審認，苟其所為攻擊之詞，尚有瑕疵，則在此瑕疵未予究
    明以前，即不能遽採為斷罪之基礎（最高法院五十二年台上字第一三○○號、六
    十一年台上字第三○九九號判例參照）。此在自訴之情形，亦應為相同之解釋。
    又刑法第三百三十九條第一項詐欺罪之成立，以意圖為自己或第三人不法所有，
    以詐術使人將本人或第三人之物交付為要件，所謂以詐術使人交付，必須被詐欺
    人因其詐術而陷於錯誤，若其所用方法不能認為詐術，亦不致使人陷於錯誤，即
    不構成該罪（最高法院四十六年台上字第二六○號判例可資參照）。經查，(1)本
    件自訴人自承伊見金格影視社規模甚大，且被告丁○○於八十九年五月十五日將
    該店頂讓予乙○○，方借款予乙○○；於被告乙○○因債權移轉之關係，積欠伊
    九十六萬元之債務後，因為讓乙○○經營之金格影視社得以繼續經營，以保全其
    原來之九十六萬元債權，方再借款予乙○○等語（參本院九十年二月十六日、九
    十年三月二日訊問筆錄），堪認自訴人借款予被告乙○○之時，已就被告的資力
    、信用往來狀況詳為評估，並取得一定確信才貸放款項，堪認自訴人並未陷於錯
    誤，自難於取償無著時，指稱對方借款之始即意在行詐；(2)自訴人稱被告二人以
    台南市金格影視社負責人之名義向伊共同借款，且以一筆六百萬元之貸款將要放
    款，屆時有能力清償借款之手段詐騙自訴人。然上情為被告二人所否認，自訴人
    復未提出其他事證以實其說，且查被告丁○○借予乙○○轉交予自訴人之該紙支
    票，其發票人為「金格影碟中心」，並非「金格影視社」，有銀行收取存戶註銷
    存款不足退票紀錄手續費收據一紙在卷可稽，自訴人借款予被告乙○○之時，理
    應知悉，又參以自訴人自承被告丁○○早於八十九年五月十五日即已將金格影視
    社頂讓予被告乙○○，則自訴人於被告乙○○向伊借款之時，早已知悉被告丁○
    ○並非金格影視社之負責人灼然甚明，自訴人復具狀載稱被告乙○○積欠自訴人
    十五萬元借款一事，與被告丁○○無涉等語，此有刑事撤回自訴一紙在卷足憑，
    堪認自訴人前開所述，與事實不符，難以採信；(3)民事上之債務不履行，縱係出
    於可歸責於債務人之事由，苟無足以證明債務人自始蓄意以此行詐之積極證據，
    亦不得以事後不履行債務之事實，推定其具有刑事犯罪之故意。而在當事人間依
    一般社會經驗原須承擔信用風險之遠期票據交易，對事後票據不獲支付之結果，
    尤屬可得預見之不利益，要無因債務人施詐而陷於錯誤可言。自訴人僅以被告乙
    ○○所持有以被告丁○○名義簽發之支票不獲支付，遽指被告二人共同涉嫌詐欺
    ，惟對於被告二人如何施用足以使其陷於錯誤之詐術，悉未提出具體事證以憑調
    查，自不得僅因債務不履行之客觀結果，推測被告於交易之初存有詐欺取財之主
    觀犯意。況被告二人已與自訴人達成民事上和解，有前開刑事撤回自訴狀一紙在
    卷可按，足證本件純屬民事糾葛，應認被告二人罪嫌不足，依照首揭說明，本件
    自訴應予駁回。
據上論斷，應依刑事訴訟法第三百二十六條第三項、第二百五十二條第十款，裁定如
主文。
中    華    民    國      九十      年      五      月       二十八     日
                                    臺灣臺南地方法院刑事第三庭
                                        審判長法  官  李政庭
                                              法  官  謝家宜
                                              法  官  陳金虎
右正本證明與原本無異。
如不服本裁定，應於裁定送達後五日內向本院提出抗告狀（應附繕本）。
                                              書記官  歐祝吟
中    華    民    國      九十      年      五      月       二十八     日


司法院資訊處製作；財團法人民間司法改革基金會備份。
